【裁判字號】    95,上易,221
【裁判日期】    950328
【裁判案由】    傷害等
【裁判全文】
臺灣高等法院刑事判決                 95年度上易字第221號
上  訴  人
即  被  告  甲○○
上列上訴人即被告因傷害等案件，不服臺灣臺北地方法院94年度
易字第792號，中華民國94年12月14 日第一審判決（起訴案號：
臺灣臺北地方法院檢察署93年度偵字第21309 號），提起上訴，
本院判決如下：
    主  文
原判決撤銷。
甲○○以加害生命及身體之事，恐嚇他人，致生危害於安全，處
有期徒刑貳月，如易科罰金，以參佰元折算壹日。又共同連續傷
害人之身體，處有期徒刑參月，如易科罰金，以參佰元折算壹日
。應執行有期徒刑肆月，如易科罰金，以參佰元折算壹日。
    事  實
一、甲○○為替柯賜海（另案由原審法院審理中）處理與乙○○
    間之股權轉讓債務糾紛，竟基於恐嚇他人生命及身體之犯意
    ，於民國九十二年八月二十九日下午五時許，在臺北市○○○路○段六五巷二弄六二號四樓之太閒資訊有限公司（下稱
    太閒公司），對乙○○恐嚇稱：「我沒騙你，只要開二槍，
    他（即柯賜海）最好處理」等語，以表示如果不能處理就要
    開槍之意，使乙○○心生畏懼致生危害於安全；復又另基於
    傷害人身體之概括犯意，先後於：(一)九十二年八月二十九
    日晚間十一時許，帶領三名真實姓名年籍不詳之成年男子，
    一進入上址之太閒公司內，即將電源關掉，甲○○見乙○○
    要拆除店內機器主機板，即夥同一同前去之三名男子，徒手
    毆打乙○○之臉部及身體等處以阻擋之，使其受有顏面擦傷
    （三．五×二公分）、右前臂抓傷（六．五×○．三公分、
    七×○．五公分、一×○．五公分、一．五×○．三公分）
    、右臀挫傷（八×○．五公分）及左膝擦傷（○．五×○．
    五公分）等傷害；(二)九十二年九月一日晚間八時許，甲○○帶領十幾位真實姓名年籍不詳之成年男子前往太閒公司欲
    處理債務糾紛，甲○○竟以徒手之方式毆打乙○○之女友丙○○，致丙○○跌倒而受有左臉、左肘及兩膝等多處瘀傷之
    傷害。
二、案經乙○○、丙○○訴由臺北市政府警察局士林分局報由臺
    灣士林地方法院檢察署呈請臺灣高等法院檢察署令轉臺灣臺
    北地方法院檢察署檢察官偵查起訴。
    理  由
一、訊據上訴人即被告甲○○矢口否認有何恐嚇或傷害之犯行，
    其於原審辯稱：只是講話語氣較重而已，沒有打傷告訴人乙○○，每次去太閒公司前，都會先去派出所備案，等警方到
    場才會開始處理，如果有毆打告訴人，豈未依現行犯被逮捕
    ，九月一日也只是互相推擠，並未出手毆打告訴人丙○○云
    云。於本院辯稱：九十二年八月二十九日之錄音光碟上伊稱
    「只要開兩槍最好處理」之語，只是在聊天並非恐嚇，如果
    該開槍是恐嚇的話，伊承認有恐嚇等語。
二、程序事項：
    本件公訴人於起訴書之證據清單上所列告訴人及證人之於警
    詢或偵查中之證述，為被告以外之人於審判外之言詞陳述，
    依刑事訴訟法第一百五十九條第一項之規定，原則上均不具
    證據能力；惟被告於原審審理中迄本院言詞辯論終結前對上
    開告訴人及證人證述之證據能力均未有任何爭執，亦未提出
    異議，本院審酌告訴人及證人於偵查中向檢察官陳述時，均
    通知被告到場以表示意見或對質，其言詞陳述作成時之情況
    認為適當，故雖屬於被告以外之人於審判外之陳述，而屬傳
    聞證據，然依據刑事訴訟法第一百五十九條之一第二項、第
    一百五十九條之五第一項、第二項之規定，仍具有證據能力
    ，先予敘明。
三、實體部分：
  (一)、恐嚇罪部分：
      訊據上訴人即被告甲○○固坦承於九十二年八月二十九日
      下午四、五時許，受案外人柯賜海委託前往太閒公司內處
      理股權轉讓糾紛，惟否認有何恐嚇情事，辯稱當時是勸乙○○與柯賜海好好經營，是乙○○扭曲其本意，伊稱「只
      要開兩槍，最好處理」之語，只是在聊天，並非恐嚇云云
      。惟告訴人乙○○於偵查中指訴稱：當天被告說：柯賜海
      說這間店不能處理就開槍，我就因此很害怕等語（見九十
      三年度偵字第一一四一號卷第一０五頁）。並提出當日錄
      音光碟及譯文為證（附九十三年度偵字第二一三○九號卷
      第三三至三五頁），經檢察官指揮檢察事務官勘驗錄音光
      碟結果，除有部分聲音較小以及現場同時有多人在說話，
      以致無法清楚辨識外，該錄音譯文與錄音光碟內容均屬一
      致，而光碟內談話者以國台語交錯，並可清楚聽到「反正
      搞到最後你們店也不要開了，我沒騙你，只要開兩槍，他
      最好處理」（以國語方式呈現）等語，亦有錄音光碟譯文
      及勘驗筆錄在卷足憑（九十三年度偵字第二一三○九號卷
      第四一、四二頁）。雖被告辯稱該錄音光碟係經告訴人剪
      接而不予承認，惟該光碟內容，經檢察事務官勘驗後，並
      無剪接之情形。被告於本院審理中聲請再勘驗上開錄音光
      碟，經本院當庭再勘驗結果，該錄音光碟片全長八分四十
      三秒，而在二分三十六秒時，被告確有稱：「…只要開兩
      槍，最好處理」之語，顯然被告有以如果不能處理與柯賜
      海間股權轉讓糾紛，就要開槍等語恐嚇告訴人。被告雖又
      辯稱：其此項言語，只是在聊天，並非恐嚇云云，然被告
      受柯賜海之託前往與告訴人處理股權轉讓糾紛之際，突對
      告訴人聲稱「只要開兩槍，最好處理」等語，已致告訴人
      心生畏懼，顯非聊天之語，所辯尚難採信，又被告恐嚇告
      訴人乙○○之結果，已致乙○○心生畏懼，已據乙○○供
      明，自已生危害乙○○之安全。被告此部分之犯罪事證明
      確，犯行堪予認定。
  (二)、傷害罪部分：
    1.九十二年八月二十九日晚間十一時許部分：
      被告於原審辯稱：「是柯賜海叫我去阻止乙○○拆主機板
      ，我去時一個工程師在拆主機板，我就叫三個人把工程師
      拉出來，然後乙○○就過來拉那三個人，那三個人要打乙○○，我就阻擋那三個人不要打乙○○，有先請警方到場
      ，故不會打人」云云。惟據告訴人乙○○於偵查中指訴稱
      ：「甲○○是用手打我的臉及身體，當天他帶三、四個人
      到場打我，他們一進來就把燈關掉，我的眼鏡被甲○○打
      壞掉」等語綦詳（九十三年度偵字第九六六九號卷第三三
      頁），且有告訴人乙○○提出之馬偕紀念醫院診斷證明書
      及受傷照片一張附卷足憑（九十三年度偵字第一一四一號
      卷第二八、三二頁）。被告聲請傳喚當日到場處理之員警
      謝君年於原審到庭結證稱：「當天是無線電通報有人報案
      在太閒公司有人打架才到現場，到場之後沒有看到有人打
      架，但看到有人受傷，且有人在吵架」等語（原審卷 (二
      ) 第四三頁），並有員警當日製作之台北市政府警察局中
      山分局派出所員警工作紀錄簿影本為證（九十三年度偵字
      第一一四一號卷第三七頁），顯然，員警係接到勤務通報
      始前往太閒公司處理，且已見到有人因而受傷等情，核與
      被告所辯稱：會先去派出所備案，請警方陪同前往，故不
      會出手傷人云云不符，則被告上開所辯，顯不足採。被告
      於九十二年八月二十九日晚間十一時許夥同不詳姓名年籍
      之成年人男子三人前往太閒公司傷害告訴人乙○○之犯行
      ，甚為明確。
    2.九十二年九月一日晚間八時許部分：
      被告於原審辯稱：「當天有帶十幾個人去，我與乙○○及
      丙○○有拉扯，他們可能因此而受傷，並未出手毆打丙○○，有先至派出所備案」云云。惟告訴人丙○○於偵查中
      指訴稱：「在驗傷前一天即九十二年九月一日晚上八時許
      ，在太閒公司內，我站在甲○○後面，陳舉手肘推我，他
      的手掌打到我的臉，我還因此跌倒二次，膝蓋還因此受傷
      」等語（九十三年度偵字第六九九六號卷第三三頁），核
      與證人即太閒公司員工康家賢於偵查中結證稱：「確切時
      間不記得了，我當天上晚班，是有一個叫「神龍」的人用
      拳頭推打我老闆娘（即告訴人丙○○）的臉頰，我看見我
      老闆娘嘴角淤青，還倒在地上，我老闆娘爬起來後，他又
      再打她的臉頰一拳，當天「神龍」還要我們走開，不要干
      涉」等語之證述情節相符，檢察官並當庭出示被告口卡交
      證人指認即為「神龍」無訛（同上偵查卷第七三、七四頁
      ），告訴人乙○○亦於偵查中指稱：「當日被告帶了十幾
      個人來，現場只有我和劉及兩位員工，我們怎可能跟他打
      起來，只有被打的份」等語（九十三年度偵字第二一三○
      九號卷第二四頁），此外，並有告訴人丙○○提出之馬偕
      紀念醫院診斷證明書及受傷照片一張附卷足憑（九十三年
      度偵字第一一四一號卷第二九、三三頁），顯然告訴人丙○○確係遭被告徒手毆打成傷。被告聲請當日到場員警作
      證，據員警陳國輝於原審到庭結證稱：「當時是勤務中心
      通報而至現場」等語（本院卷 (二) 第五九頁），另名到
      場員警黃順福到庭結證稱：「依照當時狀況製作工作紀錄
      簿，到場時現場電源已經關掉，有看到一位劉姓女子臉上
      有傷。值班警員說被告要去處理這家公司經營權時，有到
      派出所備案，因為這是民事案件，我們警察以不干涉為原
      則，是後來發生糾紛，勤務中心請我們過去，我們才過去
      的」等語（原審卷 (二) 第六○、六一頁），並有台北市
      政府警察局中山分局九十四年十一月十五日北市警中分刑
      字第○九四三五四七四八○○函附之受理各類案件紀錄表
      及派出所員警工作紀錄簿影本各一份附卷為證（本院卷 (
      二) 第五一至五四頁），縱然被告確有先至派出所備案，
      惟到場處理警員仍係經由勤務中心通報始前往太閒公司處
      理，員警雖未見告訴人丙○○之受傷經過，惟確實見到丙○○因糾紛而受傷等情，被告空言辯稱並未出手毆打告訴
      人丙○○云云，顯不足採，此部分犯行亦至為明確。
    3.綜上所述，被告先後二次傷害告訴人乙○○及劉琦佳之犯
      行，均堪認定，自應法論科。
  (三)、核被告所為，係犯刑法第三百零五條恐嚇危害安全罪、第
      二百七十七條第一項之傷害罪。被告於九十二年八月二十
      九日晚間十一時許，夥同三名真實姓名年籍不詳之成年男
      子，出手毆打告訴人乙○○致其受傷，其彼此間有犯意聯
      絡及行為分擔，為共同正犯。又於九十二年八月二十九日
      晚間十一時許，夥同不詳姓名年籍之成年男子十餘人毆打
      告訴人劉琦佳成傷，其彼此間亦有犯意聯絡及行為分擔，
      均為共同正犯。其先後二次傷害犯行，時間緊接，犯罪構
      成要件相同，顯係基於概括犯意反覆為之，為連續犯，應
      依刑法第五十六條規定以一罪論，並加重其刑。又其所犯
      傷害罪與恐嚇危害安全罪間，犯意各別，行為互殊，應予
      分論併罰。
  (四)、原審以被告犯罪事證明確，予以論罪科刑，固非無見。惟
      查刑法第三百零五條之恐嚇危害安全罪係以「以加害生命
      、身體、財產之事恐嚇他人」並「致生危害於安全」為要
      件，原判決事實欄並未認定告訴人乙○○於受恐嚇後已「
      致生危害於安全」，並於理由欄內說明其認定之理由，尚
      有未洽。其次，原判決於理由欄最末段論處被告罪刑時，
      未敘明被告於九十二年九月一日夥同十幾名不詳姓名年籍
      之成年男子傷害告訴人劉琦佳，其彼此間有犯意聯絡及行
      為分擔，亦成立共同正犯，顯有疏漏。又被告於上訴本院
      審理中，業與告訴人乙○○及劉琦佳成立和解，允諾賠償
      告訴人二人損害共新台幣（下同）七萬元，並已給付四萬
      二千元，尚餘二萬八千元願於九十五年五月五日給付，告
      訴人二人亦當庭請求對被告從輕發落，到庭執行職務之檢
      察官對此亦表示無意見，足見被告犯後態度已有悔悟，原
      審未及審酌，資為量刑之參考，亦有未洽。被告上訴否認
      犯罪，雖無理由，惟原判決既有上開可議之處，自屬無可
      維持，應由本院予以撤銷改判。爰審酌被告犯罪之動機、
      手段、目的、對告訴人二人所造成之心理恐懼及傷害結果
      ，被告犯罪後已與告訴人和解取得告訴人之諒解，告訴人
      並請求對被告從輕發落等一切情狀，量處如主文第二項所
      示之刑，並分別諭知易科罰金之折算標準，並合併定應執
      行之刑，以示警懲。至被告請求宣告緩刑乙節，因被告自
      案發迄本院審理中，並未坦承全部犯罪事實，難認其無再
      犯之虞，不合刑法第七十四條所定所宣告之刑「以暫不執
      行為適當」之要件，爰不為緩刑之宣告，併此敘明。
據上論斷，應依刑事訴訟法第三百六十九條第一項前段、第三百
六十四條、第二百九十九條第一項前段、刑法第二十八條、第五
十六條、第二百七十七條第一項、第三百零五條、第五十一條第
五款、第四十一條第一項前段，罰金罰鍰提高標準條例第一條前
段、第二條，判決如主文。
本案經檢察官鄭富銘到庭執行職務。
中    華    民    國    95    年     3    月    28    日
                  刑事第一庭審判長法  官  蔡  長  溪
                                  法  官  黃  金  富
                                  法  官  林  俊  益
以上正本證明與原本無異。
不得上訴。
                                  書記官  周  月  琴
中    華    民    國    95    年    3     月    28    日
附錄：本案論罪科刑法條全文
中華民國刑法第277條
(普通傷害罪)
傷害人之身體或健康者，處 3 年以下有期徒刑、拘役或 1 千元
以下罰金。
犯前項之罪因而致人於死者，處無期徒刑或 7 年以上有期徒刑；
致重傷者，處 3 年以上 10 年以下有期徒刑。
中華民國刑法第305條
(恐嚇危害安全罪)
以加害生命、身體、自由、名譽、財產之事，恐嚇他人致生危害
於安全者，處2年以下有期徒刑、拘役或300元以下罰金。


司法院資訊處製作；財團法人民間司法改革基金會備份。
